【裁判字號】    99,上訴,773
【裁判日期】    991021
【裁判案由】    違反毒品危害防制條例
【裁判全文】
臺灣高等法院臺中分院刑事判決         99年度上訴字第773號
上  訴  人
即  被  告  戊○○
選任辯護人  陳光龍律師
上列上訴人因違反毒品危害防制條例案件，不服臺灣彰化地方法
院98年度訴字第1440號中華民國99年3月12日第一審判決（起訴
案號：臺灣彰化地方法院檢察署98年度偵字第4421號），提起上
訴，本院判決如下：
    主  文
上訴駁回。
    事  實
一、戊○○明知甲基安非他命為毒品危害防制條例第2條第2項第
    2款所規定之第二級毒品，不得製造、持有，竟為牟取不法
    之暴利，自民國97年1月間某日起，與丁○○（另由本院以
    98年度上更(一)字第260號判處有期徒刑9年確定）、丙○○（
    另由本院以97年度上訴字第2548號判處有期徒刑7年6月，上
    訴後由最高法院以98年度台上字第2347號駁回上訴而確定）
    父子二人，共同基於製造第二級毒品甲基安非他命之犯意聯
    絡及行為之分擔，先由戊○○以不詳管道取得（假）麻黃素
    （）等製造甲基安非他命之先驅原料後，再由丁○○、丙○○單獨或共同；或由丁○○囑咐丙○○獨自前往彰化縣社
    頭鄉○○路○段486號黃中平經營之「天平化學儀器行」、
    臺中市○區○○路300號張曾成經營之「華成工業原料行」
    、彰化縣員林鎮○○路某五金行等處，購買如附表二所示之
    器材、化學藥品及原料等物後，即在丁○○母親（不知情）
    所居住之彰化縣員林鎮田中央巷9之11號之鐵皮房舍內及其
    附連圍繞土地上，分別進行氯化階段【即將原料（假）麻黃
    素與鹽酸反應生成氯（假）麻黃素之過程，該過程須使用氯
    仿、乙醚等溶劑，所需器材為過濾設備】、氫化階段【即將
    氯（假）麻黃素與氫氣反應生成具甲基安非他命成分之甲基
    安非他命水溶液之過程，該過程須使用醋酸鈉、活性碳、鈀
    金（氯化鈀與硫酸鋇混合物）等試劑，所需器材為高壓反應
    瓶、氫氧供應設備、酸鹼質測試紙、過濾設備等】、純化階
    段【即將甲基安非他命水溶液純化得到甲基安非他命結晶之
    過程，該過程須使用氯化鈉等試劑，所需器材為過濾設備】
    ，而製造完成甲基安非他命，期間，丁○○指示丙○○前往
    上開處所查看燒杯內之物質是否有燒黑或結晶，及放置在冰
    箱內之甲基安非他命液體之結晶狀況，再回報給丁○○知悉
    ，丙○○並協助清洗製造甲基安非他命之器材。嗣臺灣臺中
    地方法院檢察署檢察官以丁○○涉有製造第二級毒品甲基安
    非他命罪嫌，核發通訊監察書後，俟警方於97年3月1日晚上
    8 時31分通訊監察丁○○使用之電話號碼0000000000號行動
    電話中，獲悉丁○○將於同年月同日晚上12時（即翌[2]日
    凌晨0時）許，前往上開製造甲基安非他命處所查看甲基安
    非他命製造成果，旋報告檢察官並由檢察官指揮查緝人員於
    同年月2日凌晨0時20分許，偕同前往該處逕行搜索，然丁○○見狀即趁隙逃逸。丙○○則於同年月同日凌晨2時許前至
    上開處所，適為現場查緝人員發覺後，徵得丙○○同意後，
    由丙○○帶同前往彰化縣員林鎮電燈燈號00-0000-00000號
    旁房舍及附連圍繞土地搜索，共計於如附表一、二備註欄所
    示地點，分別查扣如附表一所示之甲基安非他命成品及半成
    品（即俗稱「滷水」之液態甲基安非他命），與如附表二所
    示丁○○所有供製造第二級毒品甲基安非他命所用之器材及
    原料等物，而查悉上情。嗣丁○○於臺灣臺中地方法院第一
    審中供出負責提供其製造原料麻黃素之戊○○，並因此查獲
    戊○○共同參與上開製造第二級毒品甲基安非他命之情。
二、案經臺灣臺中地方法院函送臺灣臺中地方法院檢察署檢察官
    報請臺灣高等法院臺中分院檢察署檢察長令轉臺灣彰化地方
    法院檢察署檢察官偵查起訴。
    理  由
壹、證據能力方面
一、關於通訊監察錄音及通訊監察譯文部分：
    按有事實足認被告或犯罪嫌疑人有最輕本刑為3年以上有期
    徒刑之罪嫌，並危害國家安全或社會秩序情節重大，而有相
    當理由可信其通訊內容與本案有關，且不能或難以其他方法
    蒐集或調查證據者，得發通訊監察書。通訊監察書，偵查中
    由檢察官依司法警察機關聲請或依職權以書面記載第11條之
    事項，並敘明理由、檢附相關文件，聲請該管法院核發，審
    判中由法官依職權核發，通訊保障及監察法第5條第1項第1
    款、第2項定有明文。復按偵查犯罪機關依法定程序監聽之
    錄音，係以監聽之錄音帶為其調查犯罪所得之證據，司法警
    察依據監聽錄音結果予以翻譯而製作之通訊監察譯文，乃該
    監聽錄音帶內容之顯示，此為學理上所稱之「派生證據」，
    屬於文書證據之一種。於被告或訴訟關係人對其譯文之真實
    性發生爭執或有所懷疑時，法院固應依刑事訴訟法第165條
    之1第2項之規定，勘驗該監聽錄音帶以踐行調查證據之程序
    ，俾確認該錄音聲音是否為通訊者本人及其內容與通訊監察
    譯文之記載是否相符，或傳喚該通訊者為證據調查。倘被告
    或訴訟關係人對該通訊監察譯文之真實性並不爭執，即無勘
    驗辨認其錄音聲音之調查必要性，法院於審判期日如已踐行
    提示通訊監察譯文供當事人辨認或告以要旨，使其表示意見
    等程序並為辯論者，其所為之訴訟程序即無不合（最高法院
    97年度台上字第561號判決參照）。查警方對於共犯丁○○
    持用電話號碼0000000000號之行動電話實施通訊監察作業，
    係經臺灣臺中地方法院（下稱臺中地院）核准自97年2月15
    日上午10時起至97年3月14日上午10時止之期間，實施通訊
    監察程序，有臺中地院97年度聲監字第000143號通訊監察書
    及電話附表載明監察電話、對象、起迄時間及譯文紀錄等在
    卷可按（原審卷一第65-1至65-2頁）。上開通訊監察係依法
    定程序所為，而警方基於該通訊監察所取得之監聽電話錄音
    ，復製作成監聽譯文，且經本院於審判期日提示予公訴人、
    被告及其辯護人後，供其等辨認、表示意見並為辯論，迄言
    詞辯論終結前均無異議，即同意有證據能力，本院復查無其
    他不法之情狀，依上開說明，本件卷內通訊監察譯文自具有
    證據能力。
二、復按測謊鑑定，係依一般人在說謊時，會產生遲疑、緊張、
    恐懼、不安等心理波動現象，乃以科學方法，由鑑定人利用
    測謊儀器，將受測者之上開情緒波動反應情形加以紀錄，用
    以判別受測者之供述是否真實。故測謊鑑定，形式上若符合
    測謊基本程式要件，包括：(一)、經受測人同意配合，並已告
    知得拒絕受測，以減輕受測者不必要之壓力。(二)、測謊員須
    經良好之專業訓練與相當之經驗。(三)、測謊儀器品質良好且
    運作正常。(四)、受測人身心及意識狀態正常。(五)、測謊環境
    良好，無不當之外力干擾等要件，即賦予證據能力；該測謊
    結果，如就否認犯罪有不實之情緒波動反應，雖不能採為有
    罪判決之唯一證據，但非無證據能力，仍得供裁判之佐證。
    至其證明力如何，事實審法院自得依職權自由判斷之（最高
    法院88年度臺上字第5038號、92年度臺上字第2282號判決、
    93年臺上字第1865號判決意旨參照）。本件測謊鑑定係經被
    告同意而實施，施測人蕭志平從事多年測謊工作迄今，具備
    測謊專業能力，有鑑定人蕭志平之資歷表在卷可參（原審卷
    一第100頁）；又本案施測環境未受任何干擾；施測所得之
    生理紀錄曲線平滑、圖形明確，顯示所使用儀器運作正常、
    記錄功能良好；並經受測者同意測謊，並對進行測謊對象身
    心狀況調查之程序，足證受測人於接受本案測試時，身心狀
    態並無任何異常或不適合施測現象等情，有法務部調查局測
    謊報告書所附測謊儀器測試具結書、生理紀錄圖譜等資料可
    佐。依前述說明，本件測謊程序之要件並未欠缺，上開測謊
    鑑定結果自有證據能力。
三、又按刑事訴訟法第159條之1第2項規定：「被告以外之人於
    偵查中向檢察官所為之陳述，除顯有不可信之情況者外，得
    為證據。」故被告以外之人於偵查中向檢察官所為之陳述，
    其性質要屬傳聞證據，但依該項立法理由之說明，現階段刑
    事訴訟法規定檢察官代表國家偵查犯罪、實施公訴，依法其
    有訊問被告、證人及鑑定人之權，證人、鑑定人且須具結，
    而實務運作時，偵查中檢察官向被告以外之人所取得之陳述
    ，原則上均遵守法律規定，不致違法取供，其可信性極高，
    為兼顧理論與實務，在除顯有不可信之情況者外，被告以外
    之人於偵查中向檢察官所為之陳述，得為證據。所謂「顯有
    不可信之情況」，係指陳述是否出於供述者之真意，有無違
    法取供情事之信用性而言，故應就偵查筆錄製作之原因、過
    程及其功能等加以觀察其信用性，據以判斷該項陳述是否有
    顯不可信之情況，並非對其陳述內容之證明力如何加以論斷
    （最高法院94年度臺上字第629號判決意旨參照）。共犯丁○○於偵查中經檢察官以證人地位詢問時所為之陳述，業經
    檢察官諭知具結之義務及偽證之處罰後具結，有證人結文在
    卷為憑（第9802號偵查卷第64頁），且檢察官亦無何違法取
    供之顯不可信之情況，復以丁○○業於原審及本院審理時經
    交互詰問，已保障被告之對質詰問權，揆諸前揭說明，共犯
    丁○○於偵查中以證人地位所為之證詞自有證據能力。
四、證人丁○○於警詢之陳述及丁○○之自白書，均為被告以外
    之人於審判外之言詞或書面陳述，屬傳聞證據，且被告及其
    選任辯護人主張均無證據能力，依刑事訴訟法第159條第1項
    規定，應無證據能力。
五、再按被告以外之人於審判外之陳述，雖不符前4條之規定，
    而經當事人於審判程序同意作為證據，法院審酌該言詞陳述
    或書面陳述作成時之情況，認為適當者，亦得為證據；當事
    人、代理人或辯護人於法院調查證據時，知有第159條第1項
    不得為證據之情形，而未於言詞辯論終結前聲明異議者，視
    為有前項之同意，刑事訴訟法第159條之5定有明文。本案引
    用之其餘供述證據（含共犯丙○○及證人己○○於警詢之陳
    述）及非供述證據，均經依法踐行調查證據程序，而檢察官
    、被告及其辯護人均不爭執各該證據之證據能力，且本院復
    查無其他不法之情狀，認以之作為證據並無不當，依上揭法
    條之規定，自有證據能力。
貳、實體方面
一、訊據被告戊○○固自承伊曾到彰化縣員林鎮田中央巷9之11
    號之鐵皮房舍找過丁○○之事實，惟矢口否認有與丁○○、
    丙○○父子共同製造第二級毒品甲基安非他命之犯行，辯稱
    ：其根本沒有提供丁○○製造原料麻黃素，也沒有參與製造
    甲基安非他命，又丁○○懷疑他遭警方查獲係其舉報的，所
    以才挾怨報復。另其到彰化縣員林鎮田中央巷9之11號之鐵
    皮房舍找過丁○○，是要幫丁○○賣茶壺等藝品之事，其不
    知丁○○在該處所製造毒品云云。然查：
(一)、本案之共犯丁○○、丙○○父子二人因前揭時、地共同製造
    第二級毒品甲基安非他命之犯行，業據證人即共犯丁○○於
    原審及本院審理時證述明確，且共犯丙○○於警詢時亦供稱
    ：其曾經到彰化縣社頭鄉天平化學儀器行4次，其中一次是
    其其父親一起去，其他3次是其父親要其幫忙去拿東西，天
    平化學儀器行老闆都將東西放在箱內，但其知道裡面都是一
    些化學藥劑，扣案之醋酸鈉（即附表二編號6）、硫酸鋇（
    即附表二編號7）是其父親向天平化學儀器行訂購後，叫其
    去拿回來的；另其父親叫其到臺中及烏日一帶找化工原料行
    購買氯化鈀，其就沿路在臺中市尋找，後來到臺中市○○路
    300號華成工業原料行買到氯化鈀，其曾於97年1月下旬至2
    月上旬間買過一瓶是新臺幣（下同）36,000元，其有打開看
    過，是咖啡色粉狀物，而附表二編號44、45之調整器，是其
    父親叫其購買的，其中編號二附表45部分，是在97年2月28
    日買的，其父親說一定要買氫氧專用的錶頭，其找了很久，
    才到彰化縣員林鎮○○路的五金行購買的等語（中臺機字第
    0970002876號警卷第2背面、8、11頁、第5689號偵查卷第10
    頁背面）；另於偵查中供稱：「（總共替你爸爸買過幾次化
    學藥品？）有不同的地方，一個地方各3次左右，在臺中市
    的華成工業原料行買氯化鈀，這是我爸爸叫我買的，在華成
    原料買了2次氯化鈀，1次都買一罐，最後1次好像是1罐36,0
    00元，之前也在華成化工買氫氧化鈉1、2罐，好像是96年底
    約11、12月間開始買的，詳細日期我記不清楚，最後一次是
    97年1月間，離農曆過年有一點距離，應該大概1月中旬，錢
    都是我爸爸丁○○給我的，我去華成化工都開被扣案之休旅
    車」、「（另外尚在何地購買化學藥品？）在彰化縣社頭鄉
    ○○路的天平化學原料行，當時我爸爸叫我去拿的，是瓶瓶
    罐罐，老闆有念給我聽，但我記不清楚，大概3次，大概有
    拿乙醚、氯仿、硫酸鋇、醋酸鈉等，但是後面二樣化學物是
    第一次買的，時間比較久，之後就沒有拿了，這些錢都是我
    爸爸付的，那邊是我爸爸叫我去拿的，錢他會跟他算」、「
    （你爸爸在製毒結晶時，是否有叫你去幫他看情形回報？）
    那時候我去廚房，我都會去我奶奶那邊，他叫我去打開冰箱
    看有沒有結晶，我好像說沒有」、「（你到底幫你父親操作
    哪些部分？）看有沒有結晶，買化學藥品、拿東西給別人」
    、「（法庭上站的這位張曾成是否看過？）有，過年前的時
    候，來臺中市買化學藥品時看過，張曾成經營華成工業原料
    行，在臺中市，地址我忘記了，我去過2次，2次都是買氯化
    鈀，第1次買3萬多元，第2次買3萬多元，買完以後，拿到我
    員林鎮○○路的店裡給我爸爸丁○○」等語（偵字第5689號
    卷第2-4頁）；復於本院98年度上訴字第1512號案件審理時
    證稱：其在警詢、偵訊及原審所為上開供述，除原審所述其
    父親丁○○要其去看燒杯結晶部分不實在外，其餘所述均實
    在，並可引為證詞等語（本院98年度上訴字第1512號刑事卷
    第89頁）。據此，證人丙○○已於偵訊供述其有幫丁○○查
    看有沒有結晶、買化學藥品、拿東西給別人等行為，且丙○○為丁○○之子，則丁○○要丙○○幫忙查看燒杯結晶，應
    係符合常理，故證人丙○○前揭證述其於原審所述不實在部
    分，應屬事後卸責之詞，不足採信；又丙○○證述其曾前往
    天平化學儀器行、華成工業原料行購買如附表二所示部分器
    材乙節，核與證人即天平化學儀器行負責人黃中平於警詢時
    證述：其有見過丁○○及丙○○，但丁○○來店裡都自稱姓
    劉，所以其都稱呼他「劉先生」，丁○○來其店裡買過漏斗
    、燒杯、蒸餾器組、在97年1月間曾來買過醋酸、溫度計、
    量筒、燒杯四樣東西，最後一次來其店裡是在97年3月1日下
    午1時許，是來買濾紙，印象中丁○○與丙○○一起來過其
    店裡2次，1次是在2年多前，是介紹丙○○讓其認識，另1次
    是97年過年前，他們兩人一起來買醋酸、溫度計、燒杯、濾
    紙等物，丙○○單獨來買過約3、4次，最近1次是97年過年
    前，他每次都是買氫氧化鈉、燒杯、濾紙、活性碳、PH試紙
    等一些小東西等語（中臺機字第0970002876號警卷第64頁）
    ；另於偵查中證述：丙○○向其買過氯化鈀，是打電話訂購
    或直接過來買，其忘記了等語（偵字第5689號卷第7頁）大
    致相符，足證丙○○確曾為丁○○購買製造第二級毒品甲基
    安非他命之部分器材，及在製造第二級毒品甲基安非他命之
    過程，觀看燒杯內之物有無燒黑或結晶等行為，允無疑義。
    而共犯丙○○上開行為已達製造第二級毒品甲基安非他命之
    核心事項，乃屬參與犯罪構成要件之行為，縱其僅分擔其中
    某一部分行為，仍應對於全部製造第二級毒品甲基安非他命
    行為，共同負責。且共犯丁○○、丙○○2人共同製造第二
    級毒品甲基安非他命之犯行，並有扣押筆錄及扣押物品目錄
    表、現場圖、扣案物品擺放地點示意圖、現場及扣案物照片
    、現場跡證採證、勘察照片等在卷可證（臺灣臺中地方法院
    97年訴字第1844號卷二影本第8-14頁、中臺機字第09700028
    76號警卷第15頁背面-51頁、原審卷二第3-25頁、第42-113
    頁）可稽，復有如附表一、二所示之扣案物品可資佐證。
(二)、又下列之扣案物品，均經送請內政部警政署刑事警察局（下
    稱刑事警察局）鑑定如下結果可稽：
  1.附表二編號5所示之物，檢出CH3COONa（醋酸鈉）成分等情
    ，有該局97年3月26日刑鑑字第0970037898號鑑定書一份在
    卷可證（第5689號偵查卷第17頁、臺灣臺中地方法院97年訴
    字第1844號刑事卷一第3頁）。又如附表二編號8、9、10（
    其中一瓶）、11所示之物，經刑事警察局鑑定結果：(1)編號
    A1（即附表二編號8），經檢視為白色晶體，檢出Sodium ac
    etate（乙酸鈉）成分；(2)編號A2（即附表二編號9）經檢視
    為白色半橢圓形顆粒，檢出Sodium hydroxide（氫氧化鈉）
    成分；(3)編號B1（即附表二編號10其中一瓶），經檢視為紅
    棕色粉末，檢出Palladium chloride（氯化鈀）成分；(4)編
    號E1（即附表二編號11），經檢視為透明液體，檢出Ethyle
    ther（乙醚）成分等情，有該局97年7月4日刑鑑字第097009
    2268號鑑定書一份存卷可查（同上案件刑事卷二第41頁背面
    -42背面）。2.附表二編號13所示之結晶物一包，經檢視為
    白色晶體，檢出Sodium Chloride（氯化鈉，又稱食鹽）成
    分，有該局97年5月20日刑鑑字第0970067497號鑑定書一份
    在卷可考（同上案件刑事卷一第2頁）。又以（假）麻黃素
    為原料製造甲基安非他命之流程主要可分為三階段，分別為
    氯化階段、氫化階段及純化階段等，其中氯化階段係將原料
    （假）麻黃素與亞硫醯二氯或鹽酸等強酸反應生成氯（假）
    麻黃素之過程，該過程須使用氯仿、乙醚等溶劑，所需器材
    為過濾設備；氫化階段係將氯（假）麻黃素與氫氣反應生成
    具甲基安非他命成分之甲基安非他命水溶液之過程，該過程
    須使用醋酸鈉、活性碳、鈀金（氯化鈀與硫酸鋇混合物）等
    試劑，所需器材為高壓反應瓶、氫氧供應設備、酸鹼質測試
    紙、過濾設備等；純化階段則係將甲基安非他命水溶液純化
    得到甲基安非他命結晶之過程，該過程需使用氯化鈉等試劑
    ，所需器材為過濾設備等情，有法務部調查局97年5月28日
    調科壹字第09700209780號函一份附卷可稽（同上案件刑事
    卷一第9頁背面）。而如附表二所示之物，均為甲基安非他
    命製程相關之物等情，亦有法務部調查局97年6月24日調科
    壹字第09700252250號函一份在卷可佐（同上卷二第34頁）
    。至於如附表二編13所示之氯化鈉，係甲基安非他命製程純
    化階段所需之試劑；如附表二編號8所示之乙酸鈉，則作為
    甲基安非他命製程中氫化階段，作為緩衝溶液配製之試劑等
    情。準此，本案如附表二所示扣案物，已具備足夠要件以完
    成第二級甲基安非他命所有製程所用，堪可認定。
  2.扣案如附表一所示之物，經送請刑事警察局鑑定結果如下：
    編號A2（即附表一編號1），經檢視為米白色粉末，檢出
    二級毒品"甲基安非他命"（Methamphetamine）、四級毒品
    ：毒品先驅原料"（假）麻黃"【(Pseudo)Ephedrine】等
    成分；編號A3（即附表一編號2），經檢視為米白色顆粒
    ，檢出二級毒品"甲基安非他命"（Methamphetamine）、四
    級毒品：毒品先驅原料"（假）麻黃"【(Pseudo)Ephedrin
    e】等成分；編號A4（即附表一編號3），經檢視為褐色晶
    體，檢出二級毒品"甲基安非他命"（Methamphetamine）；
    編號A5、A8、A9（即附表一編號4）：經檢視為白色晶體
    ，均檢出二級毒品"甲基安非他命"（Methamphetamine）；
    編號A6（即附表一編號5），經檢視為米白色晶體，檢出
    二級毒品"甲基安非他命"（Methamphetamine）、四級毒品
    ：毒品先驅原料"（假）麻黃"【(Pseudo) Ephedrine】等
    成分；編號A7（即附表一編號6）：經檢視為米灰色粉末
    ，檢出二級毒品"甲基安非他命"（Methamphetamine）、四
    級毒品：毒品先驅原料"（假）麻黃"【(Pseudo)Ephedrin
    e】等成分；編號B1（即附表一編號10），經檢視為黑褐
    色液體，檢出二級毒品"甲基安非他命"（Methamphetamine
    ）、四級毒品：毒品先驅原料"（假）麻黃"【(Pseudo)Ep
    hedrine】等成分；編號B2（即附表一編號11），經檢視
    為無色透明液體檢出二級毒品"甲基安非他命"（Methamphet
    amine）成分；編號B3（即附表一編號12）：經檢視為褐
    色液體，檢出二級毒品"甲基安非他命"（Methamphetamine
    ）、四級毒品：毒品先驅原料"（假）麻黃"【(Pseudo)Ep
    hedrine】等成分；編號B4（即附表一編號13），經檢視
    為褐色液體，檢出微量二級毒品"甲基安非他命"（Methamph
    etamine）、微量四級毒品：毒品先驅原料"（假）麻黃"
    【(Pseudo)Ephedrine】等成分；編號C1（即附表一編號
    14），經檢視為殘渣袋1包，內有淡黃色殘渣，以有機溶劑
    洗滌後，取其洗滌液鑑定。檢出二級毒品"甲基安非他命"（
    Methamphetamine）、四級毒品：毒品先驅原料"（假）麻黃
    "【(Pseudo)Ephedrine】等成分；編號D1（即附表一編
    號7），經檢視為白色晶體，檢出二級毒品"甲基安非他命"
    （Methamphetamine）成分。另檢出"氯假麻黃"【Chloro
    Pseudo ephedrine，可用以合成甲基安非他命】成分；另
    編號D2（即附表一編號8），經檢視為淡黃色晶體，檢出二
    級毒品"甲基安非他命"（Methamphetamine）成分。另檢出"
    氯假麻黃"【Chloro Pseudo ephedrine，可用以合成甲基
    安非他命】成分；編號D3（即附表一編號9）：經檢視為
    白色晶體，檢出二級毒品"甲基安非他命"（Methamphetamin
    e）成分。另檢出"氯假麻黃"【Chloro Pseudo ephedrine
    ，可用以合成甲基安非他命】成分」等情，有刑事警察局97
    年3月26日刑鑑字第0970037898號鑑定書、97年7月4日刑鑑
    字第0000000000號鑑定書各一份附卷可稽（第5689號偵查卷
    第17頁背面至18頁背面、上開案件刑事卷二第41頁背面至42
    頁背面），是扣案如附表一所示之物，均含有第二級毒品甲
    基安非他命之成分。
  3.綜上所述，彰化縣員林鎮田中央巷９之11號處所內，存放有
    製造第二級毒品甲基安非他命之成品及尚未成形之液態第二
    級毒品甲基安非他命（即滷水），並放置製造第二級毒品甲
    基安非他命之前揭三階段製程所需之原料、器材設備，一應
    俱全，足認該處應為製造第二級毒品甲基安非他命氯化、氫
    化及純化反應之毒品製造工廠無誤。
(三)、復查，經警方將在扣案物採得之指紋，送請刑事警察局鑑定
    結果，其中在區域4麻將桌上之玻璃大量杯上所採得編號3、
    編號5（原審卷二第4-5頁所示臺中縣警察局霧峰分局現場勘
    查報告--柒、現場跡證採取暨處理情形，第7頁所示照片、
    第25頁現場圖）之指紋，經比對結果，與該局檔存之丁○○
    指紋卡右姆指、右食指之指紋相符，有臺中縣警察局霧峰分
    局現場勘察報告、刑事警察局97年３月31日刑紋字第097004
    6745號鑑驗書一份附卷可稽（該警局刑案現場勘查卷、臺灣
    臺中地方法院97年訴字第1844號卷一第4頁背面--第9頁）；
    又製造第二級毒品甲基安非他命應歷經前述氯化、氫化及純
    化三階段，需要相當時日方能完成，而非將原料逕以混合後
    即可製成，故警方查獲製造甲基安非他命犯行而扣得之物品
    ，必伴隨製造之進程及階段，有所不同。而本件如附表一所
    示之物，除有歷經前揭三階段而形成之結晶物外，尚有已含
    有第二級毒品甲基安非他命成分，然未經純化階段，俗稱滷
    水之液態甲基安非他命（即附表一編10至編號13，且其中部
    分扣案物，尚驗出有可合成第二級毒品甲基安非他命，而屬
    製造第二級毒品甲基安非他命第一階段即氯化階段之產物氯
    假麻黃、可製造甲基安非他命之先驅原料第四級毒品（假
    ）麻黃之成分等情，亦如前述，是本件扣案含有第二級毒
    品甲基安非他命成分之物，應係以第四級毒品（假）麻黃
    等原料，製造而來，應堪認定。又第二級毒品甲基安非他命
    之製造過程，於滷水階段已含有甲基安非他命，即屬化學反
    應之製成品，應認已製造既遂，至純化結晶步驟，僅係去其
    雜質並使之固化成結晶體，以提高純度方便施用，如謂須俟
    完成純化結晶步驟始為既遂，不但與第二級毒品甲基安非他
    命製造結果所呈現之化學反應不合，且不足以遏阻毒品之擴
    散，達到刑罰之一般預防功能，當非毒品危害條例之立法本
    旨（最高法院94年度臺上字第6196號、93年度臺上字2824號
    判決意旨參照）。查扣案如附表一編號1至9所示之物，分別
    為含有第二級毒品甲基安非他命成分之粉末、顆粒或晶體，
    確屬經純化後之第二級毒品甲基安非他命成品無疑；如附表
    一編號10至13示之滷水，雖尚未達市面上所販賣呈結晶體之
    第二級毒品甲基安非他命外觀，然均驗出第二級毒品甲基安
    非他命成分等情，如前所述，揆諸前揭說明，仍屬製造既遂
    至明。且丁○○、丙○○於97年1月間，共同參與製造第二
    級毒品甲基安非他命之犯行，亦經台中地院、本院分別審理
    後並認定為共同正犯屬實，此有本院97年度上訴字第2548號
    、98年度上更(一)字第260號刑事判決可參。
(四)、再查，證人丁○○在臺中地院於98年4月6日以98年訴緝字第
    145、146號其違反毒品危害防制條例案件之準備程序中供稱
    ：「本件製造甲基安非他命的先驅原料主要原料是麻黃素，
    是戊○○所提供的，我不用給他錢，他叫我試作看看是否可
    以成功，戊○○是從97年約2月中旬時拿給我的，他拿2百多
    公克的麻黃素給我，我不太會做，慢慢作，這些麻黃素我都
    拿去製造甲基安非他命，所以查獲現場沒有扣到麻黃素。．
    ．．戊○○拿甲基安非他命的原料給我提煉，試作成功的話
    他可以購買更多的原料來製作，就我這一次製作好的甲基安
    非他命我沒有任何好處，是講好說等到以後大量製造後要給
    我分紅，我們還沒有深入談到如何分紅，我想以後作成功，
    大量製造，我可以賺到錢，戊○○應該有管道販賣甲基安非
    他命，戊○○以前去過田中央巷，我製造安非他命後，他也
    去過一次，我打電話給他說製造成果可以了，他是去看製造
    成果如何，查獲當天我在田中央巷時，發現警察來，所以趕
    快跑，當天我最後的通聯是與戊○○，通聯紀錄中我講到晚
    要去工廠看那次是與戊○○說的」等語（參見第9802號偵查
    卷第14頁所示台中地院98年4月6日準備程序筆錄第7頁）。
    上開準備程序之丁○○供述筆錄，經原審於99年2月24日審
    理中當庭勘驗之結果如下：除了該筆錄第七頁倒數第十、十
    一行所載「他是去看製造成果如何」之字句，證人在前開準
    備程序中未如此陳述之外，其餘均與該準備程序筆錄記載內
    容大致相符，而該頁筆錄倒數第十行所載，證人係陳明「他
    在警察查獲之前都住在田中央巷那邊」等情，有原審99年2
    月24日審判筆錄在卷可按（原審卷二第153-156頁）。準此
    ，證人丁○○於原審98年12月18日審理中證稱：上開準備程
    序之供述筆錄，書記官可能誤解其陳述云云，殊非可採。另
    證人丁○○於原審98年12月18日審理時復同時證稱：其於臺
    中地院98年訴緝字第145、146號卷之98年4月6日準備程序筆
    錄所說的都是真的等語（原審卷一第198頁）；續於原審99
    年2月24日審理時具結證稱：「（你在臺中地院於98年4月6
    日[98年度訴緝字第145、146號案件]準備程序之陳述都是事
    實？都是事實。」、「（本件的麻黃素確實是戊○○所提供
    的嗎？）是的。」、「（在甲基安非他命成品製造出來後，
    你確實有通知戊○○到現場去看？）製造出來後他沒有到現
    場去，但我有打電話給他或是他打電話給我聯絡過，他是在
    原料拿給我之後到成品做出來之前有去過現場等語（參見原
    審卷二第156頁），及於本院審理時證稱：「（你製造安非
    他命的原料都是從哪邊來的？）都是戊○○給我的。」、「
    （你說戊○○提供給你，他何時提供給你？）大約在被查獲
    前一、二十天左右，他拿給我1、2百公克的藥粉，他說看能
    不能作成安非他命。」等語明確。且被告自承曾到前揭查獲
    之處所（第4421號偵查卷第23-24頁、第29頁），並參以警
    方將在製造毒品現場麻將桌上（如現場圖區域4，原審卷二
    第25頁）之三角錐瓶及漏斗處採得之編號9（原審卷第5頁臺
    中縣警察局霧峰分現場勘查報告--柒、現場跡證採取暨處理
    情形、第8頁照片所示）之指紋，送請刑事警察局鑑定、比
    對結果，與該局檔存之被告指紋卡左中食指指紋相符，有刑
    事警察局97年3月31日刑紋字第0970046745號鑑驗書一份附
    卷可稽（上開案件刑事卷一第4頁背面至第9頁）。足認被告
    確實有到丁○○位於彰化縣員林鎮田中央巷9之11號之製造
    毒品場所。至於證人丁○○於原審98年2月24日審理時證稱
    ：被告有去現場找其，不過是拿電腦去其母親家裡借給其的
    ，不是在製作的現場云云，然採集到被告指紋係在麻將桌上
    之三角錐瓶及漏斗處採得，已如前述，即在上開製造毒品現
    場區域，故證人丁○○此部分之證詞，核與事實不符，自非
    可採。況製造毒品實係違法行為，非可公然為之，必須在高
    度隱密、不易為人察覺之處所進行，且製造毒品之法定刑責
    甚重，苟製造者無利可圖，絕無甘冒被供出來源或被檢警查
    緝法辦之風險，而隨意讓非參與者進出現場，並得以觸摸任
    何該製毒之器具，由是以觀，益見被告應屬參與製造毒品之
    其中核心人物，並提供本案製造第二級毒品甲基安非他命之
    原料麻黃無疑。
(五)、被告辯稱：扣案之器具上留有被告之指印，係被告去鐵皮房
    找丁○○，但是前去翻找茶具、陶瓷藝品云云。然依卷附之
    現場照片及現場圖（原審卷二第6-25頁照片所示）觀之，自
    上開處所即工廠中段前方有入口（如原審卷二第25頁現場圖
    示之大門）進入後，即可看見大廳，大廳中央處擺設有一張
    麻將桌，沿牆緣設置置物櫃並排成L型，麻將桌上擺放插有
    塑膠管之三角椎瓶與漏斗組，L型茶壺櫃最上層即擺放茶具
    或藝品，下層則多排列堆放製物籃及紙箱，內側之置物櫃則
    放有一些藝品、茶具及其他雜物，均整齊分明排放，茶壺內
    則藏匿已製成之毒品。由大門進入大廳後，大廳右方有2間
    房間，第1間房間內之擺設有桌椅、其他雜物，牆邊並鑲有
    木板架，在木板架上擺有大、小玻璃量杯、大量杯等置毒工
    具，木板架下之地面存放大、小漏斗等置毒工具，上開器具
    ，亦擺放在明顯可見之處。第2間房間內，擺放桌椅、電視
    、沙發椅、電風扇及陳列櫃等物，陳列櫃中多整齊置放茶具
    及藝品等情；另證人賴威翔於於97年6月13日在臺中地院審
    理中證稱：「（在97年3月1日到彰化縣員林鎮丁○○住處執
    行搜索時，你是否在場？）有。3月1日晚上10點左右，我去
    檢察官那邊報告來龍去脈，檢察官同意我們到現場，在晚上
    12點的時候，從現場田中巷，突然間來了1部車子，因為那
    時候已經是半夜了，我的位置剛好在那台車子前面，燈光很
    亮，我沒有辦法判斷是否是丁○○從該處開出來的車子，我
    們從監聽發現丁○○在裡面製毒，檢察官說如果有丁○○的
    車子出來我們就攔檢，就逕行搜索，那台車出來的時候我們
    就攔檢，開車的人是說他到裡面去買毒，但因為沒有在他車
    上、身上查到毒品，所以就放他走了，不知道他是誰，我們
    攔檢的地方距離現場10來公尺左右，因為有發出聲響，所以
    檢察官後來就在3月2日凌晨零時就下令逕行搜索，我們到後
    門的時候發現後門已經開了，進去的時候發現現場已經擺放
    如我們搜索照片所示的那些器材，另外在後門進去水塔下面
    有安非他命的半成品，檢察官下令分成兩組，一組先維護現
    場，另一組到後面的菜園去搜，我是到後面的菜園去搜索的
    人。搜不到，那時候丁○○電話還有通聯，我們從基地台研
    判，他應該還是在那個區塊附近，但因為深夜很暗我們找不
    到他，既然找不到他，檢察官要求我們這組的人再到茶葉行
    及丁○○四平街住處，就是我們做先前跟監發現他出入的兩
    個地點，在那邊守候。」、「（你們到現場去這些扣案物擺
    放位置是否如照片及你們製作的位置圖所示？）是。」等語
    （台中地院97年訴字第1844號97年6月13日審判筆錄第13、1
    4、21頁）。綜上以觀，就現場內之茶壺或藝品係放置在大
    廳L型之茶壺櫃上，或陳列於置物櫃上，抑或在圖示大廳右
    方第2間房間內之陳列櫃中，均整齊排放；製毒所用之相關
    器具，多放置在大廳內之茶壺櫃上層、麻將桌上、內側製物
    櫃或在現場圖示區域2之房間，或是散落在廚房後方圍牆之
    空地上，並未與茶具或藝品參雜並放或混放，清晰可見兩者
    物品分別置放，況茶具或藝品之外觀、材質、大小，易於分
    辨，豈有錯拿製毒相關器具，誤當為茶具、藝品等物，故被
    告辯稱其係為觀看或購買茶具或藝品而前往現場云云，當無
    可採。另衡諸一般常情，製造第二級毒品甲基安非他命，需
    經過前揭三階段製程，而此過程中必然產生惡臭味，且上開
    處所四面密閉，空間亦非空曠，其通風效果不佳，被告到此
    密閉空間，不可能未聞到製毒臭味。是被告辯稱：其在現場
    未聞到異味云云，亦不足採。
(六)、再徵之本案經刑事警察局依熟悉測試法、區域比對法對被告
    戊○○進行測謊鑑定，測謊結果為「受測人戊○○於測前會
    談否認有關本案參與（計畫、提供原料、與人討論）丁○○
    一同製造安非他命，亦沒有拿本案係爭之白色粉末給丁○○
    提煉安他命。經polygraph儀器先以熟悉測試法（ACT）後，
    再以區域比對法（ZCT）測試。經採數據分析法比對，分析
    測試結果，受測人戊○○對本案並未完全說實話。受測人戊○○對下列問題「(一)、你有沒有參與（計畫、提供原料、與
    人討論）製造毒品（安非他命）？答：沒有。(二)、有關本案
    ，你有沒有參與（計畫、提供原料、與人討論）張某（丁○○）一同製造毒品（安非他命）？答：沒有。(三)、你有沒有
    拿白色粉末（本案系爭之類麻黃素藥粉）給張某（丁○○）
    ？答：沒有。」測試結果呈不實反應等情，有該局98年10月
    27日刑鑑字第0980149698號鑑定書暨測謊鑑定資料表、測謊
    鑑定說明書、測謊圖譜分析量化表、測謊儀器測試具結書、
    測謊人紀錄查表、生理記錄圖等件在卷可考（原審卷一第97
    -101頁），益加佐證證人丁○○前揭所述之可信性與真實性
    。從而，堪認被告參與丁○○、丙○○二人製造第二級毒品
    甲基安非他命之犯行，彼等間有犯意聯絡與行為分擔，至為
    灼然。被告辯稱其未交付原料麻黃素予丁○○，亦未參與製
    毒云云，顯為事後卸責狡辯之詞，不足採信。至辯護人辯稱
    ：被告因服用感冒藥物多時，進而影響測謊結果云云，然被
    告於接受本案測試時，事前或事中，其身心狀態並無任何異
    常或不適合施測現象。而被告於測前會談自陳測前24小時內
    並無服用或吸食藥物，且身體狀況正常（詳如儀器測試具結
    書影本），再經測謊人員先採熟悉測試法（The Acquantan-
    ce Test）檢測其生理反應正常，後以區域比對法（The Zo-
    ne Comparison Technique）測試，受測人測試圖譜反應正
    常可供解讀。測謊結果係以受測人於儀器測試當時之3種生
    理圖譜反應（含呼吸、膚電及心脈血壓等反應）綜合研判。
    本案測試係使用區域比對問題測試技術，該法係以受測人自
    身生理特徵作為比對基礎。依據測謊理論，本案受測人之測
    試圖譜有足夠之特徵可供比對，故受測人之用藥情形並不影
    響測試結果，有內政部警政署刑事警察局98年11月18日刑鑑
    字第0980158161號函附於原審卷（第144頁）可參。故縱使
    被告於測謊鑑定前曾服用感冒藥物多時，亦不影響測謊之結
    果。
(七)、另按證人之陳述有部分前後不符，或相互間有所歧異時，究
    竟何者為可採，法院仍得本其自由心證予以斟酌，非謂一有
    不符或矛盾，即應認其全部均為不可採信（最高法院74年台
    上字第1599號判例意旨參照）。雖證人丁○○於偵查中證稱
    ：「（戊○○是何時提供麻黃素給你？）97年2月左右他拿
    到我員林鎮的家給我，我跟他說我試做甲基安非他命看看」
    等語（第9802號偵查卷第62頁）；復於其98年訴緝字第145
    、146號案件之準備程序時供稱：「本案製造甲基安非他命
    的先驅原料主要原料是麻黃素，是戊○○提供的，我不用給
    他錢，他叫我試作看看是否可以成功，戊○○是從97年約2
    月中旬時拿給我的，他拿2百多公克的麻黃素給我，我不太
    會做，慢慢作，這些麻黃素我都拿去製造甲基安非他命。」
    等語；再於原審98年12月24日審理時證稱：「（戊○○何時
    提供給你這些原料？）忘記時間了，應該是在97年2月中旬
    的時候，約案發前10幾天左右。戊○○是拿到我店裡面給我
    」等語（原審卷一第196頁）。證人丁○○雖對於被告交付
    原料麻黃素之地點，所述或有出入，不過證人丁○○對於被
    告交付之時間約於97年2月中旬、原料種類、數量、見面原
    因及交付地點在員林鎮地區等事項，其前後證述尚屬一致，
    尚難遽以其部分細節之瑕疵即認證人丁○○所述不可採信。
(八)、又以麻黃素為原料，經各式合成方法可製得甲基安非他命成
    品，假設以100%甲基安非他命產率計算，200公克麻黃素約
    可得184公克甲基安非他命。惟甲基安非他命製造過程中一
    定會產生麻黃素原料之耗損，至於實際耗損比例則應視合成
    方法、個人操作技巧、現場操作環境、原料與試劑純度等因
    素而有所差異，有法務部調查局99年5月31日調科壹字第099
    00242630號函附於本院卷（第98頁）可參。被告之選任辯護
    人雖為被告辯護稱：現場查扣之甲基安非他命成品及半成品
    數量龐大，合理研判其原料之麻黃素應超過200公克等語。
    惟證人丁○○業於本院審理時證稱：「因為製造安非他命它
    有很多副產品、添加物跟水，海巡署查獲到的清冊，真正有
    驗出來的成品只有一百多公克，因為原來只有兩百多公克，
    其他只是海巡署可能在增加業績，把水及副產品都含在裡面
    ，最後驗出真正純的成品只有一百多公克。」等語明確，本
    院衡以證人丁○○係本案實際進行製造甲基安非他命之人，
    則其對於製成之甲基安非他命之數量應當知之甚詳，是其證
    詞當屬可信。
(九)、另證人己○○固於警詢時證稱：其於96年2月底的某天傍晚
    17時許，與朋友「江顯章」一同前往「2撇、鬍鬚張」之丁○○位於彰化縣員林鎮○○街15巷15號住處購買海洛因，當
    時在屋內1樓車庫後面的廚房，看見丁○○正製作安非他命
    ，有看到做好的甲基安非他命成品與半成品，丁○○將已結
    晶狀之成品甲基安非他命，裝在大約30公分寬、高約30公分
    左右的鐵容器內，放在冰廂內冰存等語，惟此僅能證明丁○○早於96年2月底已有製造甲基安非他命之行為，及除由被
    告提供原料麻黃素外，丁○○尚有其他管道取得麻黃素而已
    。又證人丁○○雖於本院審理時證稱：僅有被告提供麻黃素
    給其，並無其他人提供等語，惟丁○○否認另由其他人處取
    得麻黃素製造甲基安非他命，當係為迴避自身可能再涉製造
    甲基安非他命之刑責，此乃人之常情。且縱使丁○○曾由其
    他人處取得麻黃素製造甲基安非他命，與被告提供麻黃素予
    丁○○而共同製造甲基安非他命，本屬兩事；非謂丁○○曾
    由其他人處取得麻黃素製造甲基安非他命，即當然不會由被
    告提供麻黃素共同製造甲基安非他命。是證人己○○之上開
    陳述亦難資為有利於被告之認定。
(十)、被告另辯稱：丁○○係因懷疑遭其向警方舉發，所以懷恨在
    心才對其誣指的；另丁○○欠其4、5萬元未還，另曾拿1張5
    百萬元的票請其背書後向朋友調錢未還，其曾催促丁○○支
    付票款，致丁○○心生不悅云云，另曾與丁○○在看守所同
    一舍區之證人乙○○亦於本院審理時證稱：「丁○○說因為
    他跟戊○○好像有一些恩怨，丁○○說之前他已經在通緝，
    在通緝中只有戊○○知道他的住所，丁○○要被抓的那幾天
    ，他有打電話給戊○○，但是電話不是戊○○所接，所以丁○○認為是戊○○報警抓他的，另外還有一點，丁○○他有
    被人家帶出去簽本票5百萬元，丁○○也認為是戊○○設計
    他去簽這5百萬元本票，丁○○說如果沒有戊○○害他，他
    也不會進來。」等語。惟此據證人丁○○於原審審理時證述
    並無此事，且證人丁○○於本院審理時證稱：「5百萬元糾
    紛的事情，是乙○○跟我講的，我都忘記這個事情，當時我
    會進來，是開賓士車的朋友叫我去南部製造安非他命，但是
    隔天我就被抓了，所以我就跟乙○○說可能是戊○○的人設
    計我的。」等語，惟證人丁○○僅係懷疑遭被告設計，且其
    是否因此而全盤供出實情？亦非無可能，自難憑此即遽認丁○○係挾怨而故意誣指被告。故被告之上開辯解亦不足採。
(十一)、證人丁○○（丁○○以「張董」稱之）於97年2月29日21時5
    0分許、翌日即3月1日20時31分許，曾與持用0000000000號
    行動電話之人通話，其間通話內容如下：
    「（第一通）
      張董：喂
      某男：你好 我明天下去方便嗎
      張董：明天晚上喔 我明天晚上在跟你講好嗎
      某男：明天才要跟我講喔
      張董：對 這兩天都欠到呢 明天有錢沒有錢在跟你說
      某男：好啦
      張董：明天晚上我在打給你
      某男：嗯。」
    「（第二通）
      張董：喂
      某男：那個昨天那個怎樣
      張董：要晚一點才可以知道耶
      某男：要晚一點才可以知道唷
      張董：對阿因為那個要去工廠看才知道
      某男：喔差不多幾點才知道
      張董：喔 這個差不多12點多才可以知道唷
      某男：12點說唷  好阿
      張董：恩 那我在打給你
      某男：好。」
    此有通訊監察錄音光碟及其譯文附卷可查（原審卷一第63、
    65-1頁），惟被告否認有使用0000000000號行動電話，復經
    原審曾將上開通訊監察之錄音光碟送請法務部調查局進行聲
    紋鑑定，惟經檢驗結果，因錄音品質不佳，不符合聲紋鑑定
    條件，無法作聲紋比對鑑定，此有該局98年9月11日調科參
    字第09800476320號函暨聲紋圖譜在卷可參（原審卷一第79-
    80頁），故上開對話內容，尚無積極之證據足以確認係被告
    與丁○○間之對話，自難憑此資為不利於被告之認定，併此
    敘明。
(十二)、綜上所述，被告確有提供（假）麻黃素（）等製造甲基安
    非他命之先驅原料而與丁○○、丙○○共同參與製造第二級
    毒品之犯行，其所辯無非事後卸責之詞，不足採信，事證明
    確，其犯行洵堪認定。
二、論罪科刑
(一)、毒品危害防制條例之新舊法比較：
    按行為後法律有變更者，適用行為時之法律；但行為後之法
    律有利於行為人者，適用最有利於行為人之法律，刑法第2
    條第1項定有明文。被告於行為後，毒品危害防制條例業已
    修正，並於98年5月20日公布，同年月22日施行。修正前毒
    品危害防制條例第4條第2項係規定：「製造、運輸、販賣第
    二級毒品者，處無期徒刑或7年以上有期徒刑，得併科新臺
    幣7百萬元以下罰金。」修正後之規定為：「製造、運輸、
    販賣第二級毒品者，處無期徒刑或7年以上有期徒刑，得併
    科新臺幣1千萬元以下罰金。」經比較新舊法之結果，以修
    正前之規定較有利於被告，自應一體適用修正前毒品危害防
    制條例之規定。
(二)、核被告所為，係犯修正前毒品危害防制條例第4條第2項之製
    造第二級毒品罪。被告與丁○○、丙○○間，有犯意聯絡及
    行為分擔，為共同正犯。被告製造甲基安非他命後，復進而
    持有，其持有之低度行為應為製造之高度行為所吸收，不另
    論罪。被告與共犯丁○○、丙○○共同在彰化縣員林鎮田中
    央巷9之11號製造第二級毒品甲基安非他命之流程，係為達
    製造第二級毒品甲基安非他命之目的所為之數舉動，且於同
    地密切接近之時間接續實施，侵害同一之法益，各行為之獨
    立性極為薄弱，依一般社會觀念，在時間差距上，難以強行
    分開，在刑法評價上，以視為數個舉動之接續施行，合為包
    括之一行為予以評價，較為合理，應論以接續犯。
三、原審認被告罪證明確，適用修正前毒品危害防制條例第4條
    第2項、毒品危害防制條例第18條第1項前段、第19條第1項
    、刑法第11條前段、第2條第1項但書、第28條之規定，予以
    論罪科刑。並審酌被告提供原料參與製造第二級毒品甲基安
    非他命，圖謀取不法利益，無視於國家對於杜絕毒品犯罪之
    禁令，惡性非輕，且製造之第二級毒品甲基安非他命成品、
    半成品數量龐大，日後如為他人所施用，將嚴重損害他人之
    身心健康，並使毒品益形氾濫，不僅危害他人之身心健康，
    亦嚴重殘害國本，所為非是，並參酌其等之犯罪動機、目的
    、手段、所生損害、犯後否認犯行之態度、素行，及參與之
    犯罪情節等一切情狀，量處有期徒刑12年。復說明：(一)、共
    同正犯因相互利用他方之行為，遂行其犯意之實現，本於責
    任共同之原則，雖其他共同正犯所有供犯罪所用之物，亦應
    於被告所處之主刑後，併為沒收之諭知。故扣案如附表一編
    號1至編號13所示之物，均為第二級毒品甲基安非他命，應
    依毒品危害防制條例第18條第1項前段規定宣告沒收銷燬之
    。(二)、按鑑定毒品時，一般係以傾倒之方式，將包裝袋內之
    毒品倒出與包裝袋分離而秤重，必要時亦會輔以刮杓取袋內
    粉末，然無論依上述何種方式分離，包裝袋內均會有極微量
    洛因殘留，業經法務部調查局於93年3月19日以調科壹字第
    09300113060號函示在案（見司法院編印法官辦理刑事案件
    參考手冊(一)第334頁）。前揭第二級毒品甲基安非他命，於
    鑑定書上所載包裝塑膠袋重、包裝玻璃瓶重，當指依上述方
    式將包裝內第二級毒品甲基安非他命與包裝塑膠袋或玻璃瓶
    分離所得到之包裝重，惟包裝塑膠袋或玻璃瓶內仍會有第二
    級毒品甲基安非他命殘留。是用以包裝、裝放前揭第二級毒
    品甲基安非他命之包裝塑膠袋、玻璃瓶，及扣案附表一編14
    、15示之第二級毒品甲基安非他命殘渣袋部分，若與其內所
    包裝之毒品析離時，其與所殘留之毒品難以析離，自應一併
    視為毒品，亦均應依毒品危害防制條例第18條第1項前段之
    規定宣告沒收銷燬之。(三)、毒品危害防制條例第19條第1項
    規定：犯第4條之罪者，其供犯罪所用或因犯罪所得之財物
    ，均沒收之，如全部或一部不能沒收時，追徵其價額或以其
    財產抵償之。但該條項並無如同條例第18條第1項所定「不
    問屬於犯人與否，沒收之」之明文，自屬相對沒收主義之立
    法。是其應沒收之物，應以屬被告或共犯所有者為限（最高
    法院95年度台上字第305號判決意旨參照）。而扣案如附表
    二所示之化學原料及器材，均為共犯丁○○所有，且供彼等
    製造第二級毒品甲基安非他命所用之物，然該等材料、物品
    並非專供製造第二級毒品甲基安非他命之器具，均應依毒品
    危害防制條例第19條第1項規定宣告沒收。核其認事用法，
    並無違誤，量刑亦屬妥適，被告上訴意旨仍執前詞否認犯罪
    ，其上訴為無理由，應予駁回。
據上論斷，應依刑事訴訟法第368條，判決如主文。
本案經檢察官甲○○到庭執行職務。
中    華    民    國    99    年    10    月    21    日
            刑事第八庭  審判長法  官  羅  得  村
                              法  官  李  雅  俐
                              法  官  簡  源  希
以上正本證明與原本無異。
如不服本判決應於收受送達後十日內向本院提出上訴書狀，其未
敘述上訴之理由者，並得於提起上訴後十日內向本院補提理由書
（均須按他造當事人之人數附繕本）「切勿逕送上級法院」。
                              書記官  李  宜  珊
中    華    民    國    99    年    10    月    21    日
附錄本案論罪科刑法條：
修正前毒品危害防制條例第4條第2項
製造、運輸、販賣第二級毒品者，處無期徒刑或7年以上有期徒
刑，得併科新臺幣7百萬元以下罰金。
【附表一】：
┌──┬────────────┬───┬──────────────────┐
│編號│    品            名    │數  量│        備         註               │
├──┼────────────┼───┼──────────────────┤
│ １ │甲基安非他命            │1包   │(1)97年3月2日凌晨0時30分在彰化縣員林 │
│    │（米白色粉末）          │      │  田中央巷9-11號內鐵皮房舍及附連圍繞│
│    │                        │      │  土地查扣                          │
│    │                        │      │(2)驗餘毛重78.15公克、驗前淨重52.8公 │
│    │                        │      │  克，包裝塑膠袋重9.60公克（內政部警│
│    │                        │      │  政署刑事警察局97年3月26日刑鑑字第 │
│    │                        │      │  0000000000號鑑定書A2部分，見第568 │
│    │                        │      │  9號偵卷）                         │
│    │                        │      │                                    │
├──┼────────────┼───┼──────────────────┤
│ ２ │甲基安非他命            │1包   │(1)查扣時間、地點同上                │
│    │（米白色顆粒）          │      │(2)驗餘毛重32.34公克、驗前之甲基安非 │
│    │                        │      │  他命及麻黃之淨重各22.07公克、   │
│    │                        │      │  7.81公克，包裝塑膠袋重8.38公克（內│
│    │                        │      │  政部警政署刑事警察局97年3月26日刑 │
│    │                        │      │  鑑字第0970037898號鑑定書A3部分，同│
│    │                        │      │  上偵卷）                          │
│    │                        │      │                                    │
├──┼────────────┼───┼──────────────────┤
│ ３ │甲基安非他命            │1包   │(1)查扣時間、地點同上                │
│    │（褐色晶體）            │      │(2)驗餘毛重29.9公克、驗前淨重26.8公克│
│    │                        │      │  ，包裝塑膠袋重9公克（內政部警政署 │
│    │                        │      │  刑事警察局97年3月26日刑鑑字第09700│
│    │                        │      │  37898號鑑定書A4部分，同上偵卷）   │
│    │                        │      │                                    │
├──┼────────────┼───┼──────────────────┤
│ ４ │甲基安非他命            │3包   │(1)其中2包查扣時間、地點均同上，另1包│
│    │（白色晶體）            │      │  （毛重3.75公克）係於97年3月2日下午│
│    │                        │      │  3時許，在彰化縣員林鎮電燈燈號     │
│    │                        │      │  00-0000-00000號旁房舍及附連圍繞土 │
│    │                        │      │  地查扣                            │
│    │                        │      │(2)驗餘總毛重126.03公克、驗前淨重    │
│    │                        │      │  114.4公克，包裝塑膠袋總重約12.05公│
│    │                        │      │  克（內政部警政署刑事警察局97年3月 │
│    │                        │      │  26日刑鑑字第0970037898號鑑定書A5、│
│    │                        │      │  A8、A9 部分，同上偵卷）           │
│    │                        │      │                                    │
├──┼────────────┼───┼──────────────────┤
│ ５ │甲基安非他命            │1包   │(1)查扣時間、地點同上                │
│    │（米白色晶體）          │      │(2)驗餘毛重30.59公克、驗前之甲基安非 │
│    │                        │      │  他命及麻黃各15.73公克、7.71公克 │
│    │                        │      │  ，包裝塑膠袋重7.11公克（內政部警政│
│    │                        │      │  署刑事警察局97年3月26日刑鑑字第   │
│    │                        │      │  0000000000號鑑定書A6部分，同上偵卷│
│    │                        │      │  ）                                │
│    │                        │      │                                    │
├──┼────────────┼───┼──────────────────┤
│ ６ │甲基安非他命            │1包   │(1)查扣時間、地點同上                │
│    │（米灰色粉末）          │      │(2)驗餘毛重24.6公克、驗前之甲基安非他│
│    │                        │      │  命及麻黃各淨重18.08公克、0.99公 │
│    │                        │      │  克，包裝塑膠袋重8.74公克（內政部警│
│    │                        │      │  政署刑事警察局97年3月26日刑鑑字第 │
│    │                        │      │  0000000000號鑑定書A7部分，同上偵卷│
│    │                        │      │  ）                                │
│    │                        │      │                                    │
├──┼────────────┼───┼──────────────────┤
│ ７ │甲基安非他命            │1包   │(1)查扣時間、地點同上                │
│    │（白色晶體，即扣押物品目│      │(2)驗餘毛重0.74公克、包裝塑膠袋重5.78│
│    │錄表編號2-4）           │      │  公克（內政部警政署刑事警察局97年7 │
│    │                        │      │  月4日刑鑑字第0000000000號鑑定書D1 │
│    │                        │      │  部分，台中地院97年訴字第1844號刑事│
│    │                        │      │  卷二）                            │
├──┼────────────┼───┼──────────────────┤
│ ８ │甲基安非他命            │1包   │(1)查扣時間、地點同上                │
│    │（淡黃色晶體，即扣押物品│      │(2)驗餘毛重1.55公克、包裝塑膠袋重5.78│
│    │目錄表編號2-4）         │      │  公克（內政部警政署刑事警察局97年7 │
│    │                        │      │  月4日刑鑑字第0000000000號鑑定書D2 │
│    │                        │      │  部分，同上刑事卷）                │
│    │                        │      │                                    │
├──┼────────────┼───┼──────────────────┤
│ ９ │甲基安非他命            │1包   │(1)查扣時間、地點同上                │
│    │（白色晶體，即扣押物品目│      │(2)驗餘毛重0.42公克、包裝塑膠袋重5.86│
│    │錄表編號2-4）           │      │  公克（內政部警政署刑事警察局97年7 │
│    │                        │      │  月4日刑鑑字第0000000000號鑑定書D3 │
│    │                        │      │  部分，同上刑事卷二）              │
│    │                        │      │                                    │
├──┼────────────┼───┼──────────────────┤
│ １０ │含有甲基安非他命成分之黑│1瓶   │(1)查獲時間、地點同上                │
│    │褐色液體                │      │(2)驗餘毛重758.59公克、驗前之甲基安非│
│    │                        │      │  他命及麻黃各淨重38.71公克、30.97│
│    │                        │      │  公克，包裝玻璃瓶重802.14公克（內政│
│    │                        │      │  部警政署刑事警察局97年3月26日刑鑑 │
│    │                        │      │  字第0970037898號鑑定書B1部分，同上│
│    │                        │      │  偵卷）                            │
├──┼────────────┼───┼──────────────────┤
│  │含有甲基安非他命成分之無│1瓶   │(1)查獲時間、地點同上                │
│    │色透明液體              │      │(2)驗餘毛重111.91公克、驗前淨重45.53 │
│    │                        │      │  公克，包裝玻璃瓶重802.14公克（內政│
│    │                        │      │  部警政署刑事警察局97年3月26日刑鑑 │
│    │                        │      │  字第0970037898號鑑定書B2部分，同上│
│    │                        │      │  偵卷）                            │
├──┼────────────┼───┼──────────────────┤
│  │含有甲基安非他命之褐色液│1瓶   │(1)查扣時間、地點同上                │
│    │體                      │      │(2)驗餘毛重206.8公克、驗前之甲基安非 │
│    │                        │      │  他命及麻黃各淨重29.22公克、17.98│
│    │                        │      │  公克，包裝玻璃瓶重802.14公克（內政│
│    │                        │      │  部警政署刑事警察局97年3月26日刑鑑 │
│    │                        │      │  字第0970037898號鑑定書B3部分，同上│
│    │                        │      │  偵卷）                            │
├──┼────────────┼───┼──────────────────┤
│  │含有甲基安非他命成分之褐│1瓶   │(1)查扣時間、地點同上                │
│    │色液體                  │      │(2)驗餘毛重456.97公克（檢出微量之甲基│
│    │                        │      │  安非他命及麻黃成分），包裝玻璃瓶│
│    │                        │      │  重802.14公克（內政部警政署刑事警察│
│    │                        │      │  局97年3月26日刑鑑字第0970037898號 │
│    │                        │      │  鑑定書B4部分，同上偵卷）          │
├──┼────────────┼───┼──────────────────┤
│  │甲基安非他命殘渣袋      │1個   │(1)查扣時間、地點同上                │
│    │（2-3）                 │      │(2)內有淡黃色殘渣，以溶劑洗滌後，取洗│
│    │                        │      │  滌液鑑定，檢出甲基安非他命及麻黃│
│    │                        │      │  之成分，內政部警政署刑事警察局97年│
│    │                        │      │  7月4日刑鑑字第0000000000號鑑定書C1│
│    │                        │      │  部分同上刑事卷二。                │
├──┼────────────┼───┼──────────────────┤
│  │安非他命殘渣袋（扣押物品│1個   │查扣時間、地點同上                  │
│    │4-11）                  │      │                                    │
└──┴────────────┴───┴──────────────────┘
【附表二】：
┌──┬────────────┬───┬───────────────┐
│編號│品名（扣押物品目錄表編號│數量  │       備             註      │
│    │）                      │      │                              │
├──┼────────────┼───┼───────────────┤
│ １ │CHCl3（8-1）            │1瓶   │97年3月2日凌晨0 時30分在彰化縣│
│    │                        │      │員林鎮田中央巷9-11號內鐵皮房舍│
│    │                        │      │及附連圍繞土地查扣            │
├──┼────────────┼───┼───────────────┤
│ ２ │甲醛（8-2）             │1瓶   │查扣時間、地點同上            │
├──┼────────────┼───┼───────────────┤
│ ３ │鹽酸（8-3）             │1瓶   │查扣時間、地點同上            │
├──┼────────────┼───┼───────────────┤
│ ４ │硝酸（8-4）             │1瓶   │查扣時間、地點同上            │
├──┼────────────┼───┼───────────────┤
│ ５ │CH3COONa（醋酸鈉即乙酸鈉│1包   │(1)查扣時間、地點同上          │
│    │）                      │      │(2)驗餘毛重164.25公克、包裝塑膠│
│    │                        │      │  袋重13.14公克（內政部警政署 │
│    │                        │      │  97年3月26日刑鑑字第097003789│
│    │                        │      │  8號鑑定書A1部分，第5689號偵 │
│    │                        │      │  卷）                        │
├──┼────────────┼───┼───────────────┤
│ ６ │醋酸鈉（1-13）          │2瓶   │查扣時間、地點同上            │
├──┼────────────┼───┼───────────────┤
│ ７ │硫酸鋇（1-14）          │1瓶   │查扣時間、地點同上            │
├──┼────────────┼───┼───────────────┤
│ ８ │Sodium acetate（乙酸鈉）│1瓶   │(1)查扣時間、地點同上          │
│    │（1-15）                │      │(2)驗餘毛重456.41公克、包裝塑膠│
│    │                        │      │  瓶重44.55公克（內政部警政署 │                   3
│    │                        │      │  刑事警察局97年7月4日刑鑑字第│
│    │                        │      │  0000000000號鑑定書A1部分，上│
│    │                        │      │  開刑事卷二）                │
├──┼────────────┼───┼───────────────┤
│ ９ │Sodium hydroxide（氫氧化│1瓶   │(1)查扣時間、地點同上          │
│    │鈉）（1-15）            │      │(2)驗餘毛重443.29公克、包裝塑膠│
│    │                        │      │  瓶重43.82公克（內政部警政署 │
│    │                        │      │  刑事警察局97年7月4日刑鑑字第│
│    │                        │      │  0000000000號鑑定書A2部分，上│
│    │                        │      │  開刑事卷二）                │
├──┼────────────┼───┼───────────────┤
│ １０ │Palladium chloride（氯化│2瓶   │(1)查扣時間、地點同上          │
│    │鈀）（1-18）            │      │(2)其中一瓶，驗餘毛重0.73公克、│
│    │                        │      │  包裝塑膠瓶重14.81公克（內政 │
│    │                        │      │  部警政署刑事警察局97年7月4日│
│    │                        │      │  刑鑑字第0000000000號鑑定書B1│
│    │                        │      │  部分，上開刑事卷二）        │
├──┼────────────┼───┼───────────────┤
│  │Ethyl Ether（乙醚）（8-5│1瓶   │(1)查扣時間、地點同上          │
│    │）                      │      │(2)驗餘毛重57.08公克、包裝玻璃 │
│    │                        │      │  瓶重235.27公克（內政部警政署│
│    │                        │      │  扣刑事警察局97年7月4日刑鑑字│
│    │                        │      │  第0000000000號鑑定書E1部分，│
│    │                        │      │  上開刑事卷二）              │
├──┼────────────┼───┼───────────────┤
│  │ＮaＣl（氯化鈉）（13-A、│2瓶   │97年3月2日下午2時25分許，在上 │
│    │B）                     │      │開地點查扣                    │
├──┼────────────┼───┼───────────────┤
│  │Sodium Chloride（氯化鈉 │1包   │(1)97年3月2日下午3時在彰化縣員 │
│    │，又稱食鹽）            │      │  林鎮電燈燈號00-0000-00000號 │
│    │                        │      │  旁房舍及附連圍繞土地查扣    │
│    │                        │      │(2)驗餘淨重525.94公克、空包裝塑│
│    │                        │      │  膠袋重17.21公克（內政部警政 │
│    │                        │      │  署刑事警察局97年5月20日刑鑑 │
│    │                        │      │  字第0970067497號鑑定書，上開│
│    │                        │      │  刑事卷一）                  │
├──┼────────────┼───┼───────────────┤
│  │鹽酸 （4-4）            │1瓶   │查扣時間、地點同上編號１      │
├──┼────────────┼───┼───────────────┤
│  │活性碳殘渣袋（4-5）     │1個   │查扣時間、地點同上編號１      │
├──┼────────────┼───┼───────────────┤
│  │磅秤（4-1）             │1個   │97年3月2日凌晨0時30分在彰化縣 │
│    │                        │      │員林鎮田中央巷9-11號內鐵皮房舍│
│    │                        │      │及附連圍繞土地查扣            │
├──┼────────────┼───┼───────────────┤
│  │電子溫度器檢驗盒（4-2） │1個   │查扣時間、地點同上            │
├──┼────────────┼───┼───────────────┤
│  │含塑膠管之三角錐瓶及過濾│1組   │查扣時間、地點同上            │
│    │漏斗組（4-3）           │      │                              │
├──┼────────────┼───┼───────────────┤
│  │高壓鋼瓶螺絲（4-6）     │1袋   │查扣時間、地點同上            │
├──┼────────────┼───┼───────────────┤
│  │電動攪拌器（4-7）       │1組   │查扣時間、地點同上            │
├──┼────────────┼───┼───────────────┤
│  │溫度控制器開關（4-8）   │1組   │查扣時間、地點同上            │
├──┼────────────┼───┼───────────────┤
│  │加溫鍋（4-9）           │1個   │查扣時間、地點同上            │
├──┼────────────┼───┼───────────────┤
│  │防毒面具（5-1）         │2個   │查扣時間、地點同上            │
├──┼────────────┼───┼───────────────┤
│  │燒杯（5-2）             │2個   │查扣時間、地點同上            │
├──┼────────────┼───┼───────────────┤
│  │活性碳（5-3）           │1包   │查扣時間、地點同上            │
├──┼────────────┼───┼───────────────┤
│  │電子秤（含盒子）（5-4、5│1個   │查扣時間、地點同上            │
│    │-5）                    │      │                              │
├──┼────────────┼───┼───────────────┤
│  │ＰＨ試紙（5-6）         │1組   │查扣時間、地點同上            │
├──┼────────────┼───┼───────────────┤
│  │大漏斗（5-7）           │1個   │查扣時間、地點同上            │
├──┼────────────┼───┼───────────────┤
│  │高壓鋼瓶（8-6）         │1瓶   │查扣時間、地點同上            │
├──┼────────────┼───┼───────────────┤
│  │大漏斗（1-1）           │1個   │查扣時間、地點同上            │
├──┼────────────┼───┼───────────────┤
│  │大量杯（1-2）           │1個   │查扣時間、地點同上            │
├──┼────────────┼───┼───────────────┤
│  │小量杯（1-3）           │1個   │查扣時間、地點同上            │
├──┼────────────┼───┼───────────────┤
│  │小量杯（玻璃）（1-4）   │1個   │查扣時間、地點同上            │
├──┼────────────┼───┼───────────────┤
│  │小漏斗（1-5）           │1個   │查扣時間、地點同上            │
├──┼────────────┼───┼───────────────┤
│  │大量杯（玻璃）（1-6）   │1個   │查扣時間、地點同上            │
├──┼────────────┼───┼───────────────┤
│  │大漏斗（玻璃蒸餾瓶）（  │1個   │查扣時間、地點同上            │
│    │1-7 ）                  │      │                              │
├──┼────────────┼───┼───────────────┤
│  │玻璃棒（1-8）           │1支   │查扣時間、地點同上            │
├──┼────────────┼───┼───────────────┤
│  │鐵湯匙（1-9）           │1支   │查扣時間、地點同上            │
├──┼────────────┼───┼───────────────┤
│  │紙杯（1-10）            │1個   │查扣時間、地點同上            │
├──┼────────────┼───┼───────────────┤
│  │濾紙（1-11）            │4盒   │查扣時間、地點同上            │
├──┼────────────┼───┼───────────────┤
│  │酸鹼檢測試紙（1-12）    │1盒   │查扣時間、地點同上            │
├──┼────────────┼───┼───────────────┤
│  │高壓鋼瓶（1-16）        │1罐   │查扣時間、地點同上            │
├──┼────────────┼───┼───────────────┤
│  │瓦斯爐（1-17）          │1臺   │查扣時間、地點同上            │
├──┼────────────┼───┼───────────────┤
│  │調整器（2-1）           │1組   │查扣時間、地點同上            │
├──┼────────────┼───┼───────────────┤
│  │調整器（含管子）（2-2） │1組   │查扣時間、地點同上            │
├──┼────────────┼───┼───────────────┤
│  │篩子（2-5）             │1個   │查扣時間、地點同上            │
├──┼────────────┼───┼───────────────┤
│  │湯匙（2-6）             │1支   │查扣時間、地點同上            │
├──┼────────────┼───┼───────────────┤
│  │夾鍊袋（2-7）           │1包   │查扣時間、地點同上            │
├──┼────────────┼───┼───────────────┤
│  │含安非他命結晶盛裝盤、  │1組   │查扣時間、地點同上            │
│    │刮刀、湯匙組（4-12）    │      │                              │
├──┼────────────┼───┼───────────────┤
│  │安非他命分裝盆（4-13）  │1個   │查扣時間、地點同上            │
├──┼────────────┼───┼───────────────┤
│  │氫氣高壓鋼瓶（4-14）    │1瓶   │查扣時間、地點同上            │
├──┼────────────┼───┼───────────────┤
│  │安非他命結晶盛裝盤（4-15│1組   │查扣時間、地點同上            │
│    │）                      │      │                              │
├──┼────────────┼───┼───────────────┤
│  │抽水幫浦總成（4-16）    │1組   │查扣時間、地點同上            │
├──┼────────────┼───┼───────────────┤
│  │玻璃大燒杯（含塑膠管）（│1組   │查扣時間、地點同上            │
│    │4-17）                  │      │                              │
├──┼────────────┼───┼───────────────┤
│  │ＰＨ試驗紙（13-2）      │1盒   │查扣時間、地點同上            │
├──┼────────────┼───┼───────────────┤
│  │研磨缽棒組（13-3）      │1組   │查扣時間、地點同上            │
└──┴────────────┴───┴───────────────┘

司法院資訊處製作；財團法人民間司法改革基金會備份。
